臺灣高等法院臺中分院刑事裁定
111年度抗字第1016號

抗  告  人  
即  受刑人  藍宇祥



上列抗告人因聲請定其應執行刑案件，不服臺灣苗栗地方法院中
華民國111年9月16日裁定（111年度聲字第672號），提起抗告，
本院裁定如下：
    主  文
抗告駁回。
    理  由
一、抗告意旨略以：關於定其應執行之刑，法律上固屬於自由裁
    量之事項，仍應受其外部性界限及內部性界限之拘束，並應
    受比例原則、公平原則、正義原則之規範，例如臺灣臺中地
    方法院98年度易字第2067號判決，判處宣告刑合計有期徒刑
    24年1月，定應執行之刑為有期徒刑3年4月等。本件抗告人
    即受刑人藍宇祥（下稱受刑人）數罪併罰部分非同一性，然
    刑事罪責相較於殺人、強盜等重罪不遑多讓；且我國乃採寬
    嚴並進之刑事政策，對於危害社會較輕微之犯罪或有可能改
    善之犯罪則採取緩和之政策，不採加總應報主義，而著重在
    矯治與教化功能，並考量行為人犯罪時間的密接性及個人情
    狀，定其應執行刑，較符公平比例原則。懇請充分考量受刑
    人所請，重新量刑、給予受刑人一個最有利之裁定，為此請
    求撤銷原裁定，更為適當之裁定云云。
二、按裁判確定前犯數罪者，併合處罰之；數罪併罰，有二裁判
    以上者，依刑法第51條之規定，定其應執行之刑，刑法第50
    條第1項、第53條分別定有明文。復按法律上屬於自由裁量
    之事項，有其外部性界限及內部性界限，並非概無拘束。依
    據法律之具體規定，法院應在其範圍選擇為適當之裁判者，
    為外部性界限；而法院為裁判時，應考量法律之目的，及法
    律秩序之理念所在者，為內部性界限。法院為裁判時，二者
    均不得有所踰越。在數罪併罰，有二裁判以上，定其應執行
    之刑時，固屬於法院自由裁量之事項，然仍應受前揭外部性
    界限及內部性界限之拘束（最高法院94年度台非字第233號
    裁判意旨參照）。再按數罪併罰之定應執行之刑，係出於刑
    罰經濟與責罰相當之考量，並非予以犯罪行為人或受刑人不
    當之利益，為一種特別的量刑過程，相較於刑法第57條所定
    科刑時應審酌之事項係對一般犯罪行為之裁量，定應執行刑
    之宣告，乃對犯罪行為人本身及所犯各罪之總檢視，除應考
    量行為人所犯數罪反應出之人格特性，並應權衡審酌行為人
    之責任與整體刑法目的及相關刑事政策，在量刑權之法律拘
    束性原則下，依刑法第51條第5款之規定，採限制加重原則
    ，以宣告各刑中之最長期為下限，各刑合併之刑期為上限，
    但最長不得逾30年，資為量刑自由裁量權之外部界限，並應
    受法秩序理念規範之比例原則、平等原則、責罰相當原則、
    重複評價禁止原則等自由裁量權之內部抽象價值要求界限之
    支配，使以輕重得宜，罰當其責，俾符合法律授與裁量權之
    目的，以區別數罪併罰與單純數罪之不同，兼顧刑罰衡平原
    則。個案之裁量判斷，除非有全然喪失權衡意義或其裁量行
    使顯然有違比例、平等諸原則之裁量權濫用之情形，否則縱
    屬犯罪類型雷同，仍不得將不同案件裁量之行使比附援引為
    本案之量刑輕重比較，以視為判斷法官本於依法獨立審判之
    授權所為之量情裁奪有否裁量濫用之情事。此與所謂相同事
    務應為相同處理，始符合比例原則與平等原則之概念，迥然
    有別（最高法院100年度台上字第21號判決意旨參照）。又
    執行刑之量定，係事實審法院自由裁量之職權，倘其所酌定
    之執行刑，並未違背刑法第51條各款所定之方法或範圍（即
    法律之外部性界限），亦無明顯違背公平、比例原則或整體
    法律秩序之理念（即法律之內部性界限）者，即不得任意指
    為違法或不當（最高法院107年度台抗字第1043號、第1056
    號等裁定意旨參照）。　　
三、經查：
　㈠受刑人因違反毒品危害防制條例等罪，經臺灣新竹地方法院
    及臺灣苗栗地方法院（下稱原審法院）先後判處如附表所示
    之刑，且均分別確定在案，有如附表所示各該判決書及臺灣
    高等法院被告前案紀錄表各1份附卷可稽。臺灣苗栗地方檢
    察署檢察官向原審法院聲請定其應執行之刑，經原審法院審
    核卷證結果，認檢察官之聲請為正當，而依刑事訴訟法第47
    7條第1項，刑法第53條、第51條第5款之規定，於附表所示
    各宣告刑之最長期有期徒刑2年10月以上，各宣告刑合併之
    有期徒刑3年6月以下之範圍內，定其應執行刑為有期徒刑3
    年4月，經核並未逾越刑法第51條第5款所定法律之外部性界
    限；並已具體審酌受刑人犯罪態樣、時間間隔、侵犯法益，
    並考量各該犯罪合併後之不法內涵、罪責原則及合併刑罰所
    生效果等情狀，對於受刑人所犯數罪為整體評價，又適用「
    限制加重原則」之量刑原理，對受刑人給予適度之刑罰折扣
    ，既無逾越自由裁量之外部性、內部性界限，復無明顯過重
    而違背比例原則或公平正義之情事，核屬原審法院裁量職權
    之適法行使，尚無任何違法或不當，受刑人之抗告意旨指摘
    原審裁定所定之應執行刑過重，其抗告為無理由，應予駁回
    。
　㈡另按刑法第57條所示之量刑因子，於相同類型之不同個案，
    並不相同，經不同法院於不同時空為直接審理後，自有不同
    之裁量結果，遑論不同被告所犯之不同類型案件。尚難以個
    案之罪名、罪數為唯一標準，強求各法院為一致之量刑。而
    執行刑之酌定，尤無必須按一定比例、折數衡定之理，此與
    所謂相同事務應為相同處理，始符合比例原則與平等原則之
    概念，迥然有別。尚無從引用本案判決或他案酌定應執行刑
    之比例，作為原裁定是否適法之判斷基準（最高法院104年
    度台抗字第946號裁定意旨參照）。原裁定所定之執行刑，
    既無何濫用裁量權或失諸過重之違法不當情事，仍不得僅憑
    本案定應執行刑裁量所定之刑期，與受刑人認知之另案量刑
    結果有所差異，即率指原裁定違反比例原則或平等原則；況
    各定執行刑案件與本案間之案情本有不同，自難比附援引。
    據此，自難因原裁定所定應執行刑刑期減輕幅度未符受刑人
    之預期，即認原裁定有何違法或不當。　　
　㈢綜上，受刑人執前詞提起抗告，請求撤銷原裁定，其抗告為
    無理由，應予駁回。
四、據上論斷，應依刑事訴訟法第412條，裁定如主文。　
中　　華　　民　　國　　111 　年　　11　　月　　4 　　日
            刑事第十一庭　  審判長法　官　張意聰
                                  法　官　周瑞芬
                                  法　官　陳慧珊
以上正本證明與原本無異。
如不服本裁定，得於收受送達後五日內向本院提出抗告書狀（須
附繕本）。因疫情而遲誤不變期間，得向法院聲請回復原狀。

                                  書記官  李淑芬       
中　　華　　民　　國　　111 　年　　11　　月　　4 　　日
受刑人藍宇祥定其應執行刑一覽表
編號              1             2 罪名  水土保持法 毒品危害防制條例  宣告刑  有期徒刑8月  有期徒刑2年10月 犯罪日期  105年7月間起至106年5、6月間 止 109.12.07起至110.03.08止  偵查機關 年度案號  新竹地檢108年度偵字第8023號  苗栗地檢110年度偵字第1874號  最後事實審 法院 新竹地院  苗栗地院  案號 109年度訴字第772號  110年度訴字第498號  判決日期 110.02.03  111.03.23 確定判決 法院 新竹地院 苗栗地院   案號 109年度訴字第772號  110年度訴字第498號  判決確定日期 110.03.24 111.05.23 是否為得易科罰金、易服社會勞動之案件  不得易科罰金、 不得易服社會勞動 不得易科罰金、 不得易服社會勞動 備註  新竹地檢110年度執字第1598號 （已執行完畢）  苗栗地檢111年度執字第1555號